臺灣新北地方法院民事裁定 
                                   111年度消債清字第30號
聲  請  人  戴志強
上列當事人因消費者債務清理事件，聲請清算，本院裁定如下：
    主  文
聲請人甲○○自中華民國111年9月27日上午10時起開始清算程序。
本件命司法事務官進行清算程序。
    理  由
一、按債務人不能清償債務或有不能清償之虞者，得依本條例所
    定清算程序，清理其債務；債務人對於金融機構負債務者，
    在聲請更生或清算前，應向最大債權金融機構請求協商債務
    清償方案，或向其住、居所地之法院或鄉、鎮、市、區調解
    委員會聲請債務清理之調解；法院開始清算程序之裁定，應
    載明其年、月、日、時，並即時發生效力；法院裁定開始清
    算程序後，得命司法事務官進行清算程序，必要時，得選任
    律師、會計師或其他適當之自然人或法人一人為監督人或管
    理人，消費者債務清理條例（下稱消債條例）第3條、第151
    條第1項、第83條第1項、第16條第1項分別定有明文。
二、本件聲請意旨略以：聲請人積欠金融機構債務總金額為新臺
    幣（下同）1,250,319元，目前任職於東亞運輸倉儲股份有
    限公司每月薪資約10,500元，另於工地兼職臨時工每月平均
    收入17,000元，並領有政府租金補助4,000元，然每月需支
    出依新北市公告最低生活費1.2倍計算之個人必要支出18,96
    0元，並支出父親及未成年兒子1人扶養費用共計12,400元。
    聲請人於民國110年9月間向新北市樹林區調解委員會聲請前
    置調解，然債權銀行沒有到場參加調解，也沒有提出還款方
    案，因而調解不成立，是聲請人實有不能清償債務之情事，
    爰向鈞院聲請清算等語。
三、經查：
　㈠聲請人前於110年9月10日依據消債條例規定向新北市樹林區
    調解委員會聲請前置調解，惟債權銀行並未到場參加調解，
    亦未提出還款方案，致調解不成立，此有聲請人所附調解不
    成立證明書（見本院卷第39頁）在卷可參，復經本院職權調
    取新北市樹林調解委員會110年民調字第0139號卷宗核閱屬
    實，聲請人據以聲請清算，本院自應綜合聲請人目前全部收
    支及財產狀況，評估是否已不能維持符合人性尊嚴之最基本
    生活條件，而有「不能清償或不能清償之虞」之情。
　㈡聲請人主張有不能清償之情事，業據提出財產及收入狀況說
    明書、聲請人之債務人清冊、聲請人之債權人清冊、身分證
    正反面、健保卡正面、戶籍謄本、調解不成立證明書、全國
    財產稅總歸戶財產查詢清單、郵政存簿儲金簿、華南銀行存
    款存摺、永豐銀行存摺、富邦銀行存款餘額證明書、遠雄人
    壽人身保險單、保險業通報作業資訊系統資料查詢結果表、
    108及109年度綜合所得稅各類所得資料清單、收入切結書、
    勞工保險被保險人投保資料表、房屋租賃契約書、財團法人
    金融聯合徵信中心查詢當事人綜合信用報告回覆書、天然氣
    費繳費證明、電力繳費通知單、水費通知單、學費繳交收據
    、電子發票證明聯、繼承系統表等件資料為證（見本院卷第
    5至124、169至227頁）。經核：
　⒈聲請人主張其目前任職於東亞運輸倉儲股份有限公司每月薪
    資約10,500元，另於工地兼職臨時工每月平均收入17,000元
    等語，並提出華南銀行存款存摺、收入切結書、勞工保險被
    保險人投保資料表等影本為證（見本院卷第79至83、207至2
    19頁），應堪予認定。另每月尚領取政府租金補助4,000元
    ，有郵政存簿儲金簿影本在卷可參（見本院卷第175至181頁
    ），堪認聲請人每月可處分所得共計31,500元。
　⒉聲請人陳報其每月必要支出包含餐飲費8,500元、房租6,960
    元、電話及網路費1,000元、交通費500元、水電瓦斯費1,00
    0元、雜支1,000元，共計18,960元等節，有聲請人所提之財
    產及收入狀況說明書可參（見本院卷第171頁）。審酌聲請
    人所列每月必要支出並未超過新北市政府所公告之新北市11
    1年新北市最低生活費15,800元之1.2倍即18,960元（消債條
    例第64條之2參照）之標準，應可採信。另聲請人主張須扶
    養1名未成年子女等語，該名未成年子女為16歲，有其戶籍
    謄本可參（見本院卷第107頁），是尚難以強求其自力謀生
    ，核屬無謀生能力之人，是聲請人主張該名未成年子女有受
    其扶養之必要，應堪採信。而聲請人主張支出該名未成年子
    女之扶養費9,400元，亦未逾消債條例第64條之2第2項所定
    受扶養者之必要生活費用（即新北市111年度每人每月最低
    生活費之1.2倍）經與配偶分攤後之數額，自屬合理可採。
    聲請人復主張須扶養父親部分，本院審酌聲請人父親年事已
    高，確有受聲請人扶養之必要，而聲請人主張支出父親之扶
    養費3,000元，亦未逾消債條例第64條之2第2項所定受扶養
    者之必要生活費用（即新北市111年度每人每月最低生活費
    之1.2倍）經與其他扶養義務人即聲請人之兄弟姊妹分攤後
    之數額，應屬可採。因此，本院認聲請人每月必要生活支出
    合計應為31,360元（計算式：18,960元＋9,400元＋3,000元＝3
    1,360元）。
　㈢因此，以聲請人每月可處分所得31,500元，扣除每月個人生
    活必要支出及扶養費用31,360元後，僅餘140元可資清償債
    務，確實已無法負擔前開債權總額1,250,319元之債務，且
    聲請人名下僅有遠雄人壽保單2 筆（保單價值準備金0元）
    、及存款餘額共計283元(計算式：87＋96＋100＝283)（見本院
    卷第201至205、175至199頁），堪認聲請人客觀上處於因欠
    缺清償能力而不足以清償債務之經濟狀態，符合消債條例第
    3條所規定「債務人不能清償債務」之情形。
　㈣此外，聲請人又查無消債條例第6條第3項、第8條或第82條第
    2項所定駁回清算聲請之事由存在，則本件聲請人聲請清算
    ，為有理由，應予准許。
四、爰依首揭規定，裁定如主文。 
中　　華　　民　　國　　111 　年　　9 　　月　　27　　日
                  民事第一庭    法  官  毛崑山
上為正本係照原本作成
本裁定不得抗告
本裁定已於111年9月27日上午10時公告
中　　華　　民　　國　　111 　年　　9 　　月　　27　　日
                                書記官  童淑敏